【裁判字號】    92,訴,127
【裁判日期】    920829
【裁判案由】    毒品危害防制條例
【裁判全文】
臺灣臺中地方法院刑事判決                          九十二年度訴字第一二七號
    公  訴  人  臺灣臺中地方法院檢察署檢察官
    被      告  甲○○
右列被告因違反毒品危害防制條例案件，經檢察官提起公訴（九十二年度毒偵字第三
三二五號）及移
    主  文
甲○○連續施用第一級毒品，累犯，處有期徒刑壹年。
第一級毒品海洛因壹包（淨重零點貳肆公克，包裝重零點捌公克）沒收銷燬之，注
射針筒壹支沒收。
    事  實
一、甲○○曾於民國八十八年間因施用第一級毒品、第二級毒品案件，經本院分別判
    處有期徒刑七月、六月，應執行有期徒刑一年，於八十八年十一月二十六日確定
    ，於九十年十月二十八日縮短刑期執行完畢。又其於八十八年間因施用毒品案件
    ，經本院裁定送觀察、勒戒後，經評定無繼續施用毒品之傾向，由臺灣臺中地方
    法院檢察署檢察官於八十八年四月八日以八十八年度偵字第三七七五號為不起訴
    處分確定。復又因施用毒品案件，經本院裁定送觀察、勒戒後，經評定有繼續施
    用毒品之傾向，本院裁定送強制戒治一年，由臺灣臺中地方法院檢察署檢察官提
    起公訴，本院以八十八年度訴字第一六四六號判決定應執行刑為有期徒刑一年，
    其後並執行強制戒治完畢。甲○○仍不知悔改，基於施用第一級毒品海洛因之概
    括犯意：
    (1)先於九十一年十月中旬某日晚間七時許及同年月二十一日下午五時許，在臺中
      市○○○路車站之公廁內，以將第一級毒品海洛因加入注射針筒注射之方式，
      施用第一級毒品海洛因二次。嗣於同年月二十一日下午七時四十五分許，經警
      方持搜索票在臺中縣大里市○○○街七一號搜索而查獲，經送驗呈嗎啡陽性反
      應而發現上情。
    (2)其又自九十二年二月上旬某日起至同年五月八日晚間十一時許，在臺中縣大里
      市○○○街七一號住處，以將第一級毒品海洛因加入注射針筒注射之方式，連
      續施用第一級毒品海洛因多次，平均約二、三天施用一次。嗣於同年五月九日
      上午十一時許，甲○○行經臺中縣太平市○○路○段一二七號前之精武橋時，
      因行跡可疑，經警方進行臨檢而當場查獲，並扣得甲○○所有供施用之第一級
      毒品海洛因一包（淨重零點二四公克，包裝重零點三八公克）及預備供施用毒
      品用之注射針筒一支。
    後經本院認其為三犯毒品危害防制條例第十條之施用毒品罪，裁定令入戒治處所
    施以強制戒治。
二、案經臺中縣警察局霧峰分局報告臺灣臺中地方法院檢察署檢察官偵查起訴，甲○
    ○經合法傳喚後，無正當理由不到庭，經拘提後亦未到案，本院於九十二年二月
    二十一日發布通緝，於九十二年五月九日緝獲到案審理，及臺中市警察局第二分
    局報請臺灣臺中地方法院檢察署檢察官移送併辦。
    理  由
一、訊據被告甲○○對其於右揭時地連續施用第一級毒品海洛因之事實，業於本院審
    理時坦承不諱，並有其所有之白色粉末一包及預備供施用毒品用之注射針筒一支
    ，扣案足佐。而被告二次所採之尿液經分別送請臺中縣衛生局、中山醫學大學附
    設醫院藥物濫用檢測中心檢驗之結果，均呈有嗎啡陽性反應，此有該衛生局九十
    二年五月二十二日檢驗尿水報告書各一紙、該醫院九十二年四月十日檢驗報告附
    卷可稽。按海洛因係嗎啡經化學合成半人工合成品，藥（毒）性倍於嗎啡，其經
    施用進入人體，藉人體解毒系統之代謝作用而分解成藥（毒）性較低於嗎啡，故
    於施用海洛因（麻藥）之煙毒嫌犯尿液中，可檢出嗎啡煙毒反應；一般施用毒品
    ，八小時內約有百分之八十量於尿中排出，二十四小時後剩餘量之百分之九十再
    排出，七十二小時仍有微量排出，有憲兵司令部八十年五月七日（八十）鑑驗字
    第一七四六號函可參，是被告確有於右揭時間連續施用海洛因之犯行，堪可認定
    。又扣案之白色粉末一包為第一級毒品海洛因，淨重零點二四公克，包裝重零點
    三八公克等情，有法務部調查局九十二年七月四日調科壹字第一二００一二八九
    八號鑑定通知書一份存卷可證。再查，被告於八十八年間因施用毒品案件，經本
    院裁定送觀察、勒戒後，經評定無繼續施用毒品之傾向，由臺灣臺中地方法院檢
    察署檢察官於八十八年四月八日以八十八年度偵字第三七七五號為不起訴處分確
    定；復又因施用毒品案件，經本院裁定送觀察、勒戒後，經評定有繼續施用毒品
    之傾向，本院裁定送強制戒治一年，由臺灣臺中地方法院檢察署檢察官提起公訴
    ，本院以八十八年度訴字第一六四六號判決定應執行刑為有期徒刑一年，其後並
    執行強制戒治完畢之事實，有臺灣高等法院被告全國前案紀錄表、臺灣臺中地方
    法院檢察署刑案資料查註紀錄表各一份附卷可稽，是其於五年內三犯毒品危害防
    制條例第十條之罪，亦可認定。綜上，被告自白與事實相符，其連續施用第一級
    毒品海洛因之事證明確，犯行洵堪認定。
二、核被告所為，係犯毒品危害防制條例第十條第一項之施用第一級毒品海洛因罪。
    被告施用第一級毒品海洛因前之持有海洛因行為，本應以持有論，惟持有後進而
    施用，其持有之低度行為應被施用之高度行為所吸收，故不再另論其持有第一級
    毒品罪。被告所為多次施用第一級毒品之行為，時間緊接，所犯構成要件相同，
    顯係基於概括之犯意為之，為連續犯，爰依刑法第五十六條之規定，論以一罪，
    並加重其刑。公訴意旨就被告於九十一年十月中旬某日晚間七時許及自九十二年
    二月上旬某日至同年五月八日晚間十一時許施用第一級毒品海洛因之行為，漏未
    起訴，惟本院認此部分與公訴人起訴經判決有罪部分有連續犯之裁判上一罪之關
    係存在，依審判不可分原則，本院自得加以審理。被告曾於八十八年間因施用第
    一級毒品、第二級毒品案件，經本院分別判處有期徒刑七月、六月，應執行有期
    徒刑一年，於八十八年十一月二十六日確定，於九十年十月二十八日縮短刑期執
    行完畢之事實，有臺灣高等法院被告全國前案紀錄表、臺灣臺中地方法院檢察署
    刑案資料查註紀錄表各一份在卷可稽，其受有期徒刑之執行完畢後，五年以內再
    犯本件有期徒刑以上之罪，為累犯，應依刑法第四十七條規定加重其刑。爰審酌
    被告一再施用毒品，經觀察勒戒及強制戒治後，不知戒惕，仍再次連續施用毒品
    ，無視於毒品對於自身健康之戕害及國家對於杜絕毒品犯罪之禁令，不知戒除惡
    習，惡性非輕，然念及被告於本院審理期間坦承犯行，態度良好，其施用毒品海
    洛因並無危害他人，本之施用毒品者均有相當程度之成癮性及心理依賴，其犯罪
    心態與一般刑事犯罪之本質並不相同，容應以「病人」之角度為考量，並側重適
    當之醫學治療及心理矯治為宜，且被告經施以長時間之強制戒治，固屬保安處分
    之一種，然既與其所應受之刑罰，同係限制人身自由，揆諸比例原則，應予適當
    量刑等一切情狀，量處如主文所示之刑，以資懲儆。又扣案（九十二年度毒偵字
    第一四二七號）之第一級毒品海洛因一包（淨重零點二四公克，包裝重零點三八
    公克）為毒品，依毒品危害防制條例第十八條第一項前段之規定，宣告沒收銷燬
    之。又扣案注射針筒一支，係被告所有且預備供施用第一級毒品所用之物，爰依
    刑法第三十八條第一項第二款宣告沒收。另扣案（九十一年度毒偵字第三三二五
    號）之藥鏟三支、注射針筒四支、夾鏈袋十六個、海洛因二包（毛重約零點六公
    克），被告於警詢、偵查及本院審理時均辯稱：此非其所有，係其哥哥乙○○所
    有等語，其供述一致並無矛盾之處，再參酌警方查獲時所持之搜索票載明受搜索
    人為乙○○，足認案外人乙○○為當時搜索之主要對象，是被告此部分之辯解應
    與事實相符，當可採信，是該扣案物品，非屬被告施用毒品犯罪所用之物，依從
    刑依附主刑原則，爰不再本案宣告沒收，併予敘明。
據上論斷，應依刑事訴訟法第二百九十九條第一項前段，毒品危害防制條例第十條第
一項、第十八條第一項前段、第二十條第三項前段，刑法第十一條前段、第五十六條
、第四十七條、第三十八條第一項第二款，判決如主文。
本案經檢察官林蓉蓉到庭執行職務
中      華      民      國      九十二      年      八    月    廿九    日
                                臺灣臺中地方法院刑事第四庭
                                        法  官    楊  真  明
右正本證明與原本無異。
如不服本判決，應於送達後十日內向本院提出上訴狀（須附繕本），上訴於臺灣高等
法院臺中分院。
                                        書記官
中      華      民      國      九十二      年      八    月    廿九    日
附錄本判決論罪科刑法條
毒品危害防制條例第十條第一項：
  施用第一級毒品者，處六月以上五年以下有期徒刑。


司法院資訊處製作；財團法人民間司法改革基金會備份。
